臺灣高等法院刑事判決
108年度上訴字第3935號
上  訴  人  
即  被  告  田浩霖  


選任辯護人  陳俊隆律師
上列上訴人因違反毒品危害防制條例等案件，不服臺灣桃園地方
法院108年度訴字第460號，中華民國108年10月1日第一審判決（
起訴案號：臺灣桃園地方檢察署107年度偵字第13618號），提起
上訴，本院判決如下：
    主  文
原判決撤銷。
田浩霖共同販賣第三級毒品，處有期徒刑壹年拾壹月；如附表編
號2所示之手機沒收。又共同販賣第三級毒品未遂，處有期徒刑
壹年拾月；如附表編號1所示之愷他命併同無法析離之包裝袋、
附表編號2所示之手機均沒收。應執行有期徒刑貳年，緩刑伍年
，緩刑期間付保護管束，並應於緩刑期內向指定之政府機關、政
府機構、行政法人、社區或其他符合公益目的之機構或團體提供
壹佰小時之義務勞務。
    事  實
一、田浩霖知悉愷他命（Ketamine，俗稱K他命）為毒品危害防
    制條例第2條第3項第3款之第三級毒品，不得販賣，竟於民
    國107年5月間，經真實姓名年籍不詳綽號「正哥」之成年男
    子邀約加入春風洋酒販毒集團（下稱春風販毒集團）擔任交
    付毒品及收取款項之交通角色，而與「正哥」及春風販毒集
    團負責掌機之真實姓名年籍不詳之成年男子分別共同基於販
    賣第三級毒品愷他命以營利之犯意聯絡，先於同年月15日在
    桃園市中壢區之世紀廣場地下停車場由「正哥」交付售價新
    臺幣（下同）1,000元之愷他命4包、2,000元之愷他命3包及
    如附表編號2所示手機1支，約定田浩霖於接獲掌機成員以上
    開電話通知後即依指示內容前往指定地點交易愷他命並收取
    款項，交易之數量則於指定地點與交易對象確認，並約定以
    販出毒品金額之10%為其報酬，而分別為以下之行為：
  ㈠107年5月15日18時27分，田浩霖接獲掌機通知後，在桃園市○
    鎮區○○路0號之萊爾富平鎮桃圳店前，以1,000元之代價，販
    售愷他命1包（1公克）予A1（真實姓名詳卷），並於其後將
    收取之款項繳回「正哥」。
  ㈡107年5月21日14時許，A1撥打電話至春風販毒集團所使用之
    門號0000000000號，約定至桃園市○鎮區○○路0號之萊爾富平
    鎮桃圳店前交易毒品，春風販毒集團掌機成員遂再以上開手
    機通知田浩霖前往前開萊爾富平鎮桃圳店，欲與A1進行愷他
    命交易，惟A1於同日14時32分許，在萊爾富平鎮桃圳店前，
    為警盤查，自承正在等候交易毒品後，即依員警指示再與春
    風販毒集團之掌機成員連繫，聲稱要改至桃園市中壢區龍德
    路與龍東路之萊爾富便利商店交易，田浩霖接獲更改交易地
    點之通知後於該日15時許，前往桃園市中壢區龍德路與龍東
    路口欲進行交易，經埋伏監控之員警當場查獲而未遂，並扣
    得如附表編號1、2所示愷他命6包（毛重10.32公克、驗餘毛
    重10.3173公克）及I PHONE 5手機1支。
    理  由
壹、證據能力：按被告以外之人於審判外之言詞或書面陳述，除
    法律有規定者外，不得作為證據；又被告以外之人於審判外
    之陳述，雖不符合同法第159條之1至第159條之4之規定，但
    經當事人於審判程序同意作為證據，法院審酌該言詞陳述或
    書面陳述作成時之情況，認為適當者，亦得為證據。當事人
    、代理人或辯護人於法院調查證據時，知有第159條第1項不
    得為證據之情形，而未於言詞辯論終結前聲明異議者，視為
    有前項之同意，刑事訴訟法第159條第1項及第159條之5分別
    定有明文。查本案言詞辯論終結前，檢察官、上訴人即被告
    田浩霖及辯護人均未就本判決所引用之各該被告以外之人於
    審判外之陳述及所調查之證據主張有刑事訴訟法第159條第1
    項不得為證據之情形（見本院卷第57至59頁），本院審酌該
    證據作成時並無違法及證明力明顯過低之瑕疵等情況，認為
    適當，應有證據能力。至於所引其餘非屬供述證據部分，既
    不適用傳聞法則，亦非公務員違背法定程序所取得，依刑事
    訴訟法第158條之4反面解釋，同具證據能力。
貳、得心證之理由： 
一、訊據被告對於上開販賣第三級毒品既遂、未遂之犯行均坦承
    不諱（見偵卷第105至106頁反面、第123頁及反面、原審卷
    第41至42、80至83頁、本院卷第60至63頁），核與證人A1、
    證人即查緝員警許家慶之證述相符（見偵卷第24至26頁反面
    、第97至98頁反面），並有扣押筆錄、扣押物品目錄表、I 
    PHONE 5手機內APP軟體Zella之錄音檔譯文、手機畫面翻拍
    照片35張、現場照片2張在卷可佐（見偵卷第29至31、34至4
    9頁），及扣案白色結晶6包、I PHONE 5手機1支可憑，上開
    扣案白色結晶6包經鑑驗結果為合計毛重10.32公克，鑑驗取
    用0.0027公克亦即驗餘毛重為10.3173公克，呈愷他命陽性
    反應，有台灣檢驗科技股份有限公司濫用藥物實驗室-台北1
    07年6月1日UL/2018/00000000號檢驗報告可稽（見偵卷第11
    4頁），均可佐被告前開出於任意性之自白與事實相符，得
    採為認定事實之證據。
二、又販賣毒品之行為，本無一定之公定價格，是其各次買賣之
    價格，當亦各有差異，而或隨供需雙方之資力、關係之深淺
    、需求之數量、貨源之充裕與否、販賣者對於資金之需求如
    何即殷切與否，以及政府查緝之態度，進而為各種不同之風
    險評估，而為機動性之調整，是其價格標準，自非一成不變
    。一般民眾普遍認知毒品之非法交易，向為政府查禁森嚴且
    重罰不寬貸，衡諸常情，倘非有利可圖，絕無平白甘冒被重
    罰高度風險之理。且販賣毒品一般均係私密進行，交易之毒
    品可任意分裝增減其分量，而每次買賣之價量亦隨時依雙方
    關係之深淺、當時之資力、需求程度及對行情之認知等因素
    ，機動加以調整，故販賣毒品之利得，除經坦承犯行，或價
    量俱臻明確外，委難查得實情，職是之故，即使未經查得實
    際販賣毒品之利得，但除非別有事證足認係按同一價量委買
    或轉售，而確未牟利者外，尚難執此遽認非法販賣之證據有
    所未足，致知過坦承者難辭重典，飾詞否認者反得僥倖。經
    查，本案雖未查獲「正哥」之人而無從知悉其與A1各次交易
    毒品所可獲之確切利得金額，然由A1所證其係經由接獲之販
    賣毒品廣告簡訊而與春風販毒集團聯繫交易乙節（見偵卷第
    24頁反面），顯見「正哥」與春風販毒集團成員係向不特定
    人發送販毒簡訊，而毒品交易為政府檢警機關嚴予取締之犯
    罪，法律並就此懸有重典處罰，苟非有利益可圖，殊難想像
    「正哥」與春風販毒集團成員甘冒重典而不求利得、鋌而走
    險之理；再由被告與「正哥」約定被告可獲得出售價額10％
    計算之報酬以觀，亦徵其等關於毒品交易之利得至少為售價
    10％以上，足認被告與「正哥」及春風販毒集團成員就本案
    毒品交易，主觀上確具有營利之意圖，自堪認定。
三、綜上所述，本件事證明確，被告上開犯行均堪以認定，均應
    依法論科。
參、論罪及撤銷改判之說明：
一、論罪：
  ㈠按愷他命為毒品危害防制條例第2條第2項第3款所規定之第三
    級毒品，被告因接獲春風販毒集團通知而於107年5月21日15
    時許前往指定地點欲與A1交易愷他命而著手販賣第三級毒品
    行為之實行，惟未生交易成功之既遂結果，犯罪尚屬未遂，
    是核其所為，分別係犯毒品危害防制條例第4條第3項販賣第
    三級毒品罪（事實欄一㈠）、同條例第4條第6項、第3項販賣
    第三級毒品未遂罪（事實欄一㈡）（按毒品危害防制條例第1
    1條第5項規定「持有第三級毒品純質淨重20公克以上者，處
    3年以下有期徒刑，得併科新臺幣30萬元以下罰金。」之規
    定，是就持有第三級毒品超過純質淨重20公克以上者，方有
    刑罰適用之規定，而被告所持有之愷他命毛重合計為10.32
    公克，有前開濫用藥物檢驗報告可參，其純質淨重顯然未超
    過20公克，是就其販賣前持有愷他命部分並無上揭刑罰之適
    用，即無販賣第三級毒品愷他命前持有該毒品之低度行為應
    為販賣之高度行為所吸收，而不另論罪之論述，亦附此說明
    ）。 
  ㈡被告與綽號「正哥」之成年男子及販毒集團負責掌機工作之
    真實姓名年籍不詳之成年男子，就上開犯行分別有犯意聯絡
    及行為分擔，均應論以共同正犯。
  ㈢被告上開各次犯行，犯意各別，行為互殊，應予分論併罰。
  ㈣被告就事實欄一㈡已著手於販賣第三級毒品行為之實行，然未
    交易完成因而屬未遂，爰依刑法第25條第2項，按既遂犯之
    刑減輕之。
  ㈤被告就本案2次之犯行，於偵查及審判中均自白，應均依毒品
    危害防制條例第17條第2項，減輕其刑，事實欄一㈡則依法遞
    減之。
  ㈥刑法第59條規定之適用：
  ⒈事實一㈠販賣第三級毒品罪：
    按刑事審判旨在實現刑罰權之分配的正義，故法院對有罪被
    告之科刑，應符合罪刑相當之原則，使輕重得宜，罰當其罪
    ，以契合社會之法律感情，故刑法第57條明定科刑時應審酌
    一切情狀，尤應注意該條所列10款事項以為科刑輕重之標準
    ，並於同法第59條賦予法院以裁量權，如認犯罪之情狀可憫
    恕，認科以最低度刑仍嫌過重者，得酌量減輕其刑，俾使法
    院就個案之量刑，能斟酌至當。又毒品危害防制條例第4條
    第3項販賣第三級毒品罪，其法定刑為「7年以上有期徒刑，
    得併科新臺幣1千萬元以下罰金」，被告為此犯行固無視國
    家杜絕毒品危害之禁令，實屬不當，然同為販賣第三級毒品
    之人，其原因動機不一，犯罪情節未必盡同，或有大盤毒梟
    者，亦有中、小盤之分，甚或僅止於吸毒者友儕間為求互通
    有無之情形亦所在多有，其販賣行為所造成危害社會之程度
    顯有歧異，然法律科處此類犯罪，所設之法定最低本刑卻相
    同，自不可謂不重，考量被告於本案行為時年方22歲，其於
    為警查獲時雖未即時坦承犯行，但於偵查及審判中均已供認
    不諱，而本件經查獲販賣既遂之次數僅有1次、對象僅有A1
    ，販售之金額僅1,000元，金額非鉅，且被告於此犯行所擔
    任之角色僅為依指示交付毒品、收取價金之交通角色，所負
    責之角色及分擔之情節非屬核心重要，惡性尚非重大不赦，
    倘依上開毒品危害防制條例第17條第2項規定減輕其刑後科
    以法定最低本刑即有期徒刑3年6月，仍嫌過苛，難謂符合罪
    刑相當性及比例原則，亦無從與販毒集團主謀之人、真正長
    期、大量販賣毒品之惡行區別，其犯罪情狀顯堪憫恕，在客
    觀上足以引起一般人之同情，確有情輕法重之失衡情狀，本
    院認依其情狀，爰就事實欄一㈠之販賣第三級毒品既遂部分
    適用刑法第59條規定酌減其刑，並依法遞減輕之。
  ⒉事實一㈡販賣第三級毒品未遂罪：
    又所謂法定最低度刑，固包括法定最低本刑；惟遇有其他法
    定減輕之事由者，則應係指適用其他法定減輕事由減輕其刑
    後之最低度刑而言。倘被告別有法定減輕事由者，應先適用
    法定減輕事由減輕其刑後，猶認其犯罪之情狀顯可憫恕，即
    使科以該減輕後之最低度刑仍嫌過重者，始得適用刑法第59
    條規定酌量減輕其刑，最高法院100年度台上字第744號判決
    意旨同此。被告所犯販賣第三級毒品未遂罪經依刑法第25條
    第2項、毒品危害防制條例第17條第2項等規定遞減輕其刑後
    之最低本刑已為有期徒刑1年9月，參酌其應「正哥」之邀約
    而參與春風販毒集團之情節，認其此部分所涉犯行縱依上開
    最低刑度科刑，尚無過重之虞。是辯護人為被告請求此部分
    亦應依刑法第59條規定減輕其刑，並無可採。
二、撤銷改判之說明：
  ㈠原審就被告所犯販賣第三級毒品既遂、販賣第三級毒品未遂
    等犯行，予以論罪科刑，固非無見。惟：
  ⒈原判決於事實欄記載「田浩霖與『正哥』均明知愷他命為毒品
    危害防制條例所定之第三級毒品，非經許可不得販賣，竟仍
    基於共同販賣第三級毒品以營利之犯意，為以下行為」，卻
    於理由欄三論罪科刑之㈢說明「被告與綽號『正哥』成年男子
    及所屬之販毒集團負責掌機工作之真實姓名、年籍不詳之成
    年男子，就上開犯行有犯意聯絡及行為分擔，應論以共同正
    犯」，而就共同正犯之範圍認定有所歧異，容有事實與理由
    矛盾之不當。
  ⒉原判決於事實㈡記載被告因該次販賣第三級毒品既遂犯行而分
    得100元之報酬，卻於理由欄四沒收之㈣說明依被告供述並未
    取得該次報酬，難認因該次犯行有何犯罪所得而不予宣告沒
    收，亦有事實與理由之矛盾。
  ⒊被告關於事實欄一㈠販賣第三級毒品既遂部分應有刑法第59條
    規定之適用，業經本院說明如前，原判決認此部分並不該當
    刑法第59條之要件，尚有未洽。
  ㈡被告上訴意旨略以：請求就本案所犯各罪均再依刑法第59條
    規定減輕其刑，並從輕量刑等語。查，被告所犯販賣第三級
    毒品罪部分應有刑法第59條規定之適用，而關於販賣第三級
    毒品未遂部分並無該規定之適用，分別經本院說明如上，是
    被告就販賣第三級毒品既遂部分之上訴為有理由，至其關於
    販賣第三級毒品未遂部分請求並依刑法第59條規定減輕其刑
    及從輕量刑部分，既無其他舉證為憑，難認有理由，且原判
    決另有其他可議之處，應由本院將原判決均予撤銷改判。
三、爰審酌被告無視政府嚴禁毒品之禁令，加入販毒集團，由販
    毒集團透過向不特定多數人發送簡訊之方式販賣第三級毒品
    ，如此行為實助長毒品氾濫風氣，戕害他人身心健康甚鉅，
    為警查獲時尚持有預備交易如附表編號1所示數量之愷他命
    ，然其販售既遂之愷他命僅1公克、1,000元，金額及數量非
    鉅，被告於犯罪後已坦承犯行，態度尚佳，且其為本案犯行
    時方22歲，年紀尚輕，兼衡其自陳高職肄業之智識程度、小
    康、已婚且育有1名甫出生之年幼子女，現亦有固定之正當
    工作之家庭及經濟狀況等一切情狀（見偵卷第6頁調查筆錄
    之記載、原審卷第63頁出生證明書、本院卷第65頁薪資單及
    工作證），分別量處如主文第二項所示之刑，併審酌被告所
    犯數罪反應出之人格特性，所犯數罪犯罪類型、侵害法益，
    暨實現整體刑法目的、刑罰經濟的功能等總體情狀及法律秩
    序之理念所在之內部限制等情綜合判斷而定應執行刑如主文
    第二項所示之有期徒刑2年。
四、查被告前未曾受有期徒刑以上刑之宣告，有本院被告前案紀
    錄表可憑，其因一時失慮，致罹刑章，犯罪後已坦認犯行，
    並表悔意，且現已有固定之工作，又有甫出生之年幼子女待
    扶養，如前所述，堪認被告經此罪刑之宣告，當知所警惕，
    信無再犯之虞，本院認為所宣告之刑，以暫不執行為適當，
    爰依刑法第74條第1項第1款，併予宣告緩刑5年，復為深植
    被告守法觀念，記取本案教訓，另依刑法第74條第2項第5 
    款規定，併宣告其應向指定之政府機關、政府機構、行政法
    人、社區或其他符合公益目的之機構或團體，提供100小時
    之義務勞務，及依刑法第93條第1項第2款規定，諭知於緩刑
    期間付保護管束，以促其緩刑期間徹底悔過。另被告上揭所
    應負擔之義務，乃緩刑宣告附帶之條件，依刑法第75條之1
    第1項第4款之規定，違反上開負擔情節重大，足認原宣告之
    緩刑難收其預期效果，而有執行刑罰之必要者，得撤銷上開
    緩刑之宣告，附此說明。
五、沒收：
  ㈠按違禁物，不問屬於犯罪行為人與否，沒收之，刑法第38條
    第1項定有明文。次按毒品危害防制條例第18條第1項前段之
    規定，應予沒收銷燬之毒品，以經查獲之第一、二級毒品為
    限。再該條例對於查獲之製造、運輸、販賣、意圖販賣而持
    有、以非法方法使人施用、引誘他人施用及轉讓之第三、四
    級毒品之沒收，並無特別規定，如其行為已構成犯罪，則該
    毒品即屬不受法律保護之違禁物，應回歸刑法之適用，依刑
    法第38條第1項第1款（現已修訂為同法第38條第1 項）之規
    定沒收之，始為適法，最高法院96年度台上字第727 號判決
    意旨同此。本案扣案如附表編號1所示愷他命為被告於事實
    欄一㈡攜帶預備供販賣予A1者，且係毒品危害防制條例第2條
    第2項第3款所定之第三級毒品，屬違禁物，不問屬於犯罪行
    為人與否，均應依刑法第38條第1項於被告所犯販賣第三級
    毒品未遂罪項下宣告沒收。而包裝上開第三級毒品之包裝袋
    ，內含微量毒品成分難以析離，亦無析離之實益與必要，應
    併同上開第三級毒品宣告沒收。至因鑑驗用罄之第三級毒品
    部分，既已滅失，自毋庸併予宣告沒收，附此敘明。
  ㈡扣案如附表編號2所示手機1支，為「正哥」提供被告供販毒
    集團掌機成員與其聯繫販賣第三級毒品事宜所用，業據被告
    供述在卷（見原審卷第82頁），應依毒品危害防制條例第19
    條第1項之規定於被告所犯各罪項下宣告沒收。
  ㈢被告如事實欄一㈠販賣第三級毒品犯行，業已將收取之款項交
    予「正哥」，然尚未計算而取得報酬，亦經被告供述在卷（
    見原審卷第81頁），復無證據證明被告就該價金1,000元有
    事實上之處分權或已從中獲取分配之報酬，自無從就上開犯
    罪所得宣告沒收，從而檢察官請求就此部分被告獲取之報酬
    100元予以宣告沒收，並無可採。另扣案之I PHNOE7手機1 
    支，被告供稱該手機為其私人使用，與本案犯罪無關（見原
    審卷第82頁），亦無證據證明與本案有何關連，亦無庸對之
    宣告沒收，併此敘明。
據上論斷，應依刑事訴訟法第369條第1項前段、第364條、第299
條第1項前段，判決如主文。
本案經臺灣桃園地方檢察署檢察官康惠龍提起公訴，臺灣高等檢
察署檢察官張云綺到庭執行職務。
中　　華　　民　　國　　109 　年　　2 　　月　　11　　日
                  刑事第十四庭  審判長法  官  黃斯偉
                                      法  官  紀凱峰 
                                      法  官  黎惠萍
以上正本證明與原本無異。
如不服本判決，應於收受送達後20日內向本院提出上訴書狀，其
未敘述上訴之理由者並得於提起上訴後20日內向本院補提理由書
（均須按他造當事人之人數附繕本）「切勿逕送上級法院」。
                                      書記官  李格瑤
中　　華　　民　　國　　109 　年　　2 　　月　　11　　日
附錄本案論罪科刑法條全文： 
毒品危害防制條例第4條
製造、運輸、販賣第一級毒品者，處死刑或無期徒刑；處無期徒
刑者，得併科新臺幣 2 千萬元以下罰金。
製造、運輸、販賣第二級毒品者，處無期徒刑或 7 年以上有期
徒刑，得併科新臺幣 1 千萬元以下罰金。
製造、運輸、販賣第三級毒品者，處 7 年以上有期徒刑，得併
科新臺幣 7 百萬元以下罰金。
製造、運輸、販賣第四級毒品者，處 5 年以上 12 年以下有期
徒刑，得併科新臺幣 3 百萬元以下罰金。
製造、運輸、販賣專供製造或施用毒品之器具者，處 1 年以上7
 年以下有期徒刑，得併科新臺幣 1 百萬元以下罰金。
前五項之未遂犯罰之。
附表：
編號 名稱 備註 1 第三級毒品愷他命六包 含袋合計毛重10.32公克，鑑餘合計毛重10.3173公克。 2 IPHONE 5手機壹支（含門號0000000000號SIM卡壹張） IMEI序號：000000000000000號